【裁判字號】    89,簡上,440
【裁判日期】    900105
【裁判案由】    確認債權不存在
【裁判全文】
臺灣臺中地方法院民事判決  八十九年度簡上字第四四○號
    上  訴  人  甲○○
    被  上訴人  燕宇名廈管理委員會
    法定代理人  乙○○
右當事人間請求確認債權不存在事件，上訴人對於中華民國八十九年八月二十二日本
院台中簡易庭第一審判決（八十九年度中簡字第二三七六號），提起上訴，本院判決
如左：
    主      文
上訴駁回。
第二審訴訟費用由上訴人負擔。
    事      實
甲、上訴人方面：
一、聲明：（一）原判決廢棄。（二）確認被上訴人對上訴人新台幣（下同）二萬五
    千六百七十二元之管理費債權請求權不存在。
二、陳述：除與原判決記載相同者，茲引用之外，補稱：
（一）鈞院民事執行處八十八年度執字第一九九一四號民事強制執行事件所為「拍定
      人（即上訴人）應承受訴外人（即執行債務人）王珅生所積欠之管理費」公告
      ，僅為訓示性告知，並不具法律上之拘束力。況該公告依民法第七十一條、第
      七十三條規定，亦屬無效。
（二）又縱鈞院民事執行處公告上，明確載明上訴人應承受訴外人即執行債務人王珅
      正所積欠之管理費。惟因該公告內容已逾越強制執行法賦予鈞院民事執行處之
      權限，自為無權代理，依法不生效力。
（三）再者。原區分所有權人所積欠之管理費，並非屬公寓大廈管理條例第二十四條
      所定區分所有權之繼受人所應繼受之義務，業經臺灣高等法院八十九年法律座
      談會作成決議。是上訴人自無庸承受訴外人即原區分所有權人王珅生所積欠之
      二萬五千六百七十二元管理費債務。
（四）綜上，上訴人既無庸承受訴外人王珅生所積欠之二萬五千六百七十二元管理費
      ，則原審為上訴人敗訴之判決，顯有不當。為此，提起上訴，請求判決如聲明
      所示。
三、證據：提出書函、報紙、民事判決、建物登記謄本各一紙為證。
乙、被上訴人方面：
一、聲明：如主文所示。
二、陳述：除與原判決記載相同者，茲引用之外，補稱：
（一）同意訴外人王珅正積欠被上訴人之二萬五千六百七十二元管理費債務，由上訴
      人承擔。
（二）是原審判決並無不當，上訴人之上訴應為無理由。
    理      由
一、本件上訴人起訴主張：其經本院八十八年度執字第一九九一四號民事強制執行事
    件之拍賣程序，繼受取得訴外人即該事件之執行債務人王珅生所有門牌號碼為台
    中市南屯區○○○○街七號房屋。被上訴人則為該房屋所在社區成立之管理委員
    會。茲因訴外人王珅生曾積欠被上訴人管理費二萬五千六百七十二元，被上訴人
    竟不向訴外人王珅生請求，反向上訴人請求該筆管理費。爰訴請確認被上訴人對
    其二萬五千六百七十二元之管理費債權請求權不存在。被上訴人則以：訴外人王
    珅生與上訴人間既已就上開管理費債務，成立債務承擔契約，而被上訴人亦同意
    訴外人王珅生所積欠之上開管理費，由上訴人承擔。是上開訴外人王珅生所積欠
    之管理費債務，自應已移轉由上訴人承擔等情置辯。
二、上訴人主張：其經本院前開強制執行程序，拍得訴外人王珅生所有前揭房屋。而
    本院前開強制執行程序之拍賣公告中，載明訴外人王珅生所積欠之管理費債務，
    應由拍定人繼受承擔。且於上訴人拍得該房屋前，訴外人王珅生積欠被上訴人管
    理費二萬五千六百七十二元之事實，業據上訴人於原審提出權利移轉證明書一紙
    為證，並為被上訴人所不爭執，此部分自堪信為真實。
三、至上訴人主張：因本院前揭公告所載「訴外人即執行債務人王珅生積欠被上訴人
    之管理費，應由拍定人（即上訴人）承擔繼受」之內容，於法無效。是上訴人自
    無庸承擔繼受該筆管理費債務之事實，為被上訴人所否認。經查：（一）按第三
    人與債權人訂立契約承擔債務人之債務者，其債務於契約成立時，移轉於該第三
    人；又第三人與債務人訂立契約承擔其債務者，非經債權人承認，對於債權人不
    生效力，民法第三百條、第三百零一條分別定有明文。再者，依強制執行法所為
    之拍賣，通說係解釋為買賣之一種，即債務人為出賣人，拍定人為買受人，而以
    拍賣機關代替債務人立於出賣人之地位，業經最高法院四十七年台上字第一五二
    號、四十九年台抗字第八三號及八十年台抗字第一四三號判例著有明文。（二）
    本院民事執行處既於前開民事強制執行程序之拍賣公告中，載明「拍定人應繼受
    執行債務人（即訴外人王珅生）所積欠之管理費債務」。則揆諸上開判例意旨，
    自應解釋為本院民事執行處除代替訴外人即執行債務人王珅生立於出賣人之地位
    ，出賣上開房屋外，另同時代替訴外人即執行債務人王珅生，為「將渠積欠被上
    訴人之管理費債務，由拍定人（即買受人）承擔繼受」之要約意思表示。基此，
    上訴人既已明知本院民事執行處代替訴外人即執行債務人王珅生，為出賣上開房
    屋及管理費債務承擔之意思表示，仍向本院民事執行處為投標承買之法律行為。
    復經本院前開民事執行程序，拍定繼受取得上開房屋。自應將上訴人所為前開投
    標承買之法律行為，解釋為上訴人除為買受上開房屋之意思表示外，亦同時為「
    承諾承擔訴外人即執行債務人王珅生上開管理費債務」之意思表示。（三）準此
    ，本院民事執行處代替訴外人即執行債務人王珅生，所為「將渠積欠被上訴人之
    管理費，由拍定人（即買受人）承擔繼受」之要約意思表示，既已由上訴人為承
    諾之意思表示，且被上訴人復同意該筆管理費債務，由上訴人承擔。揆諸上揭條
    文規定，訴外人即執行債務人王珅生積欠被上訴人之上開管理費債務，自應已移
    轉於上訴人。是上訴人之前開主張，顯無可取。
四、綜上所述，訴外人王珅生積欠被上訴人二萬五千六百七十二元之管理費債務，既
    已移轉於上訴人，則上訴人請求確認被上訴人對其二萬五千六百七十二元之管理
    費債權請求權不存在，自為無理由，應予駁回。是原審判決駁回原告之訴，於法
    並無不合。上訴意旨指摘原判決不當，求予廢棄改判，為無理由，應駁回其上訴
    。
五、本件事證已明，兩造其餘主張與舉證，經核均無礙於本院上開認定之結果，爰不
    予一一論述，附予敘明。
據上論結，本件上訴為無理由，依民事訴訟法第四百三十六條之一第三項、第四百四
十九條第一項、第七十八條，判決如主文。
中      華      民      國      九十      年       一       月    五    日
                          臺灣臺中地方法院民事第三庭
~B審判長法官
~B法      官
~B法      官  唐敏寶
右為正本係照原本作成
不得上訴
中      華      民      國      九十       年      一       月    五    日
~B法院書記官


司法院資訊處製作；財團法人民間司法改革基金會備份。
